臺灣宜蘭地方法院刑事判決　
111年度訴字第149號
公  訴  人  臺灣宜蘭地方檢察署檢察官
被      告  董書豪

                    籍設高雄市○○區○○路000巷0號（高雄○○○○○○○○○）


上列被告因洗錢防制法等案件，經檢察官提起公訴（111年度偵
字第1383號），本院判決如下：
    主  文
董書豪幫助犯詐欺取財罪，處有期徒刑貳月，如易科罰金，以新
臺幣壹仟元折算壹日。
    犯罪事實
一、董書豪依一般社會生活之通常經驗，本可預見將行動電話門
    號出售、出租或提供他人使用，極易遭他人作為詐騙財物之
    犯罪工具，並以此躲避警方之追查，竟仍不違背其本意，基
    於幫助詐欺取財之不確定故意，於民國109年12月30日某時
    ，在高雄市○○區○○路000號之「中華電信武慶服務中心」外
    ，將其所申辦之行動電話0000000000號門號(下稱本案門號)
    SIM卡1張交付予真實姓名、年籍不詳之詐欺集團成員。嗣該
    真實姓名、年籍不詳之人（無法證明為3人以上之詐欺集團
    ）取得本案門號SIM卡後，即基於意圖為自己不法所有之詐欺
    犯意，於110年1月5日9時40分許，以本案門號撥打電話向賴
    燕華佯稱為其友人要向其借款，致賴燕華陷於錯誤，依詐騙
    集團成員指示，於110年1月5日10時4分許，以合作金庫銀行
    帳號0000000000000帳戶(戶名賴如玟，下稱本案合庫帳戶)
    ，匯款新臺幣（下同）15萬元至詐騙集團成員指定之莊博名
    所申辦之臺灣新光商業銀行城北分行帳號0000000000000號
    帳戶。嗣因賴燕華察覺有異並報警處理，始悉上情。
二、案經賴燕華訴由新北市政府警察局新店分局報告臺灣臺東地
    方檢察署檢察官呈請臺灣高等檢察署檢察長令轉臺灣宜蘭地
    方檢察署檢察官偵查起訴。
    理  由
一、證據能力之說明：
(一)按被告以外之人於審判外之陳述，雖不符刑事訴訟法第159
    條之1至第159條之4規定，而經當事人於審判程序同意作為
    證據，法院審酌該言詞陳述或書面陳述作成時之情況，認為
    適當者，亦得為證據；當事人、代理人或辯護人於法院調查
    證據時，知有第159條第1項不得為證據之情形，而未於言詞
    辯論終結前聲明異議者，視為有前項之同意，刑事訴訟法第
    159條之5規定甚明。查本判決所引用之被告以外之人於審判
    外之供述證據，檢察官、被告董書豪對各該證據能力均不爭
    執(見本院卷第53頁)，且至言詞辯論終結前，均未聲明異議
    ，本院審酌上開證據方法於製作時之情況，尚無違法不當，
    應認以之作為證據應屬適當。
(二)本案所引用之非供述證據，無證據證明係實施刑事訴訟程序
    之公務員違背法定程序所取得，亦無證據證明有何偽造、變
    造之情事，依刑事訴訟法第158條之4之反面解釋，自應認均
    具有證據能力，得作為證據，合先敘明。
二、認定犯罪事實所憑之證據及理由：
    上揭犯罪事實，業據被告於本院審理時坦承不諱，核與證人即告訴人賴燕華、證人莊博名於警詢時指述之情節相符，並有本案門號通聯調閱查詢單、合作金庫商業銀行匯款申請書、本案合庫帳戶存摺內頁影本、莊博名之臺灣新光商業銀行存款帳戶存提交易明細資查詢明細表、臺灣新光商業銀行活期儲蓄存款封面、內頁影本各1份、通訊軟體LINE對話紀錄截圖及電話紀錄截圖共33張在卷可稽，足認被告任意性之自白與事實相符，可以採信。是本件事證明確，被告犯行堪予認定，應予依法論科。　
三、論罪科刑
(一)按刑法上之幫助犯，係對於犯罪與正犯有共同之認識，而以
    幫助之意思，對於正犯資以助力，未參與實施犯罪構成要件
    之行為者而言（最高法院88年度台上字第1270號判決意旨參
    照）。被告提供其申辦之本案門號SIM卡予不詳姓名、年籍
    之人使用，使詐欺集團成員得以向告訴人賴燕華施用詐術，
    以遂行詐欺取財之犯行，被告所為顯係對於他人遂行詐欺取
    財之犯行資以助力，又本件尚無任何積極證據證明其有參與
    實施詐欺取財之犯罪構成要件行為，或主觀上有共同實行詐
    欺犯行之犯意聯絡。故核被告所為，係犯刑法第30條第1項
    前段、第339條第1項之幫助詐欺取財罪。被告以幫助之意思
    ，參與構成要件以外之行為，爰依刑法第30條第2項規定，
    按正犯之刑減輕之。至起訴意旨認被告之行為應構成洗錢防
    制法第14條第1項之罪嫌云云，容有誤會，然經公訴檢察官
    當庭更正起訴法條，本院毋庸再變更起訴法條，附此敘明。
(二)被告前因竊盜等案件，於106年3月8日假釋出監，惟其假釋
    經撤銷後，於110年4月28日入監執行殘刑2年1月19日，其刑
    尚未執行完畢，有臺灣高等法院被告前案紀錄表1份附卷可
    參，是本件被告行為時，其刑尚未執行完畢，公訴意旨認被
    告構成累犯，容有誤會。
(三)爰以行為人之責任為基礎，審酌被告前有詐欺、竊盜、違反
    毒品危害防制條例等前案紀錄，有臺灣高等法院被告前案紀
    錄表1份附卷可稽，被告可預見任意提供本案門號予他人，
    將間接助長從事詐欺之人詐騙他人財產犯罪，造成無辜民眾
    受騙，竟漠視該危害發生之可能性，交付上開門號予不詳姓
    名、年籍之人使用，使詐欺集團成員持以實施詐欺犯罪，危
    害社會治安，告訴人並因誤信詐欺集團成員之話術，受有財
    產上損害之犯罪情況，並兼衡被告犯後終能坦承犯行，惟尚
    未能賠償告訴人所受損失之態度，以及其自述為國中畢業之
    智識程度、入監前為電腦工程師之家庭經濟生活狀況等一切
    情狀，量處如主文所示之刑，並諭知易科罰金之折算標準。
四、另依本案卷內證據資料內容，並無證據證明被告上開幫助犯
    行有取得任何犯罪所得，亦無從認定被告有分得詐欺所得之
    款項，是被告就本案既無不法利得，自無犯罪所得應予宣告
    沒收或追徵之問題，爰不予宣告沒收或追徵。
據上論斷，應依刑事訴訟法第299條第1項前段，刑法第30條第1
項前段、第2項、第339條第1項、第41條第1項前段，刑法施行法
第1條之1第1項，判決如主文。
本案經檢察官薛植和提起公訴；檢察官劉憲英到庭執行職務。
中　　華　　民　　國　　111 　年　　 8　 　月　　2　　日
                  刑事第三庭審判長法　官　許乃文        
　　　　　　　　　　　　　　　　　法  官  游欣怡
                                  法  官  劉芝毓
以上正本證明與原本無異。
如不服本判決應於收受送達後二十日內向本院提出上訴書狀，並
應敘述具體理由；其未敘述上訴理由者，應於上訴期間屆滿後二
十日內向本院補提理由書(均須按他造當事人之人數附繕本)「切
勿逕送上級法院」。　　　　　　　　　　　　　　　　　
　　　　　　　　　　　　　　　　　書記官  蕭亦倫
中　　華　　民　　國　　111 　年　　8 　　月　　2 　　日
附錄本案論罪科刑法條：
中華民國刑法第339條
意圖為自己或第三人不法之所有，以詐術使人將本人或第三人之
物交付者，處五年以下有期徒刑、拘役或科或併科五十萬元以下
罰金。
以前項方法得財產上不法之利益或使第三人得之者，亦同。
前二項之未遂犯罰之。